【裁判字號】    97,易,160
【裁判日期】    970530
【裁判案由】    詐欺
【裁判全文】
臺灣宜蘭地方法院刑事判決               97年度易字第160號
公  訴  人  臺灣宜蘭地方法院檢察署檢察官
被      告  甲○○
                    2樓
上列被告因詐欺案件，經檢察官提起公訴（九十六年度偵字第二
三三五號），被告就被訴事實為有罪之陳述，本院合議庭爰裁定
由受命法官獨任進行簡式審判程序判決如下：
    主  文
甲○○幫助意圖為自己不法之所有，以詐術使人將本人之物交付
，未遂，處有期徒刑貳月，如易科罰金，以新臺幣壹仟元折算壹
日。減為有期徒刑壹月，如易科罰金，以新臺幣壹仟元折算壹日
。緩刑貳年。
    事  實
一、甲○○可預期將其開設之帳戶存摺、提款卡、提款卡密碼及
    印章等個人金融資料提供他人使用，將有助於他人從事詐欺
    取財等非法行為用途，竟不違背其本意而基於幫助他人意圖
    不法所有而以詐術使人將本人之物交付之不確定故意，於民
    國九十五年十二月中旬某日，將其在臺灣郵政股份有限公司
    宜蘭中山路郵局開立之0000000號帳戶（下稱中山路
    郵局帳戶）之存摺、提款卡、提款卡密碼及印章等物，全數
    交予真實姓名年籍不詳之友人「林武忠」使用後，致使其前
    揭個人金融資料由年籍姓名不詳之成年人，基於為自己不法
    所有之意圖而於同年月二十七日十時十分許，去電乙○○佯
    稱乙○○之子已遭綁架且指示需支付贖金新臺幣（下同）二
    百萬元並匯至前揭甲○○交付「林武忠」使用之中山路郵局
    帳戶內。然因乙○○接獲該通詐騙電話後，旋即報警處理，
    並經警查證其子並未遭綁架後，即協助警方調查且執行「匯
    一元、毀帳戶」之方案而匯款一元至甲○○所有之中山路郵
    局帳戶內，致使詐騙集團未能遂行該次詐欺犯行，亦使甲○
    ○提供之中山路郵局帳戶無法再供作詐騙轉帳帳戶使用。
二、案經宜蘭縣政府警察局宜蘭分局報告臺灣宜蘭地方法院檢察
    署檢察官偵查起訴。
    理  由
一、上開事實，業據被告甲○○於本院準備程序及審理時坦承不
    諱，且經被害人乙○○於警詢及偵查中陳述綦詳，亦有乙○
    ○匯款之郵政國內匯款執據、被告甲○○之中山路郵局帳戶
    之立帳申請書及臺灣郵政股份有限公司宜蘭郵局九十六年六
    月二十六日宜營字第０九六五０００五一０號函附之歷史交
    易清單在卷可稽，堪徵被告自白情詞應與真實相符而可採憑
    。本件事證已臻明確，被告犯行洵堪認定，應予依法論科。
二、被告甲○○交付中山路郵局帳戶之存摺、提款卡、提款卡密
    碼及印章等個人金融資料予真實姓名及年籍不詳之友人「林
    武忠」使用，應堪認定其就所提供之個人金融資料或有遭他
    人供作不法使用之情況，已能預見其發生，且其發生並不違
    背其本意，依刑法第十三條第二項之規定，應以故意論。是
    核被告甲○○基於幫助之意思，提供中山路郵局帳戶幫助年
    籍姓名不詳之成年人得以基於為自己不法所有之意圖而對被
    害人乙○○施用詐術，但未能遂其詐欺得財結果，所為係犯
    刑法第三十條第一項、第三百三十九條第一項、第三項之幫
    助詐欺取財未遂罪。又被告之行為因僅止於幫助，且未能遂
    行詐欺取財之結果，應各依刑法第三十條第二項及第二十五
    條第二項規定，各按正犯及既遂犯之刑減輕之，並依法遞減
    之。審酌被告提供個人金融資料予他人任意使用，影響社會
    正常交易秩序及安全，導致犯罪追查趨於複雜而間接助長詐
    騙犯罪型態，惟念其坦言犯行，到庭態度尚佳，再參酌其素
    行、犯罪動機、目的、手段、智識程度及未造成被害人財產
    法益與社會整體金融體系嚴重侵害等一切情狀，爰予量處如
    主文所示之刑，並諭知易科罰金之折算標準，以示懲儆。
三、查被告甲○○所犯本件罪行後，中華民國九十六年罪犯減刑
    條例已於九十六年七月四日制定公佈，並於同月十六日施行
    ，依該條例第二條第一項第三款規定，被告所犯本件幫助詐
    欺未遂之犯罪時間皆在九十六年四月二十四日以前，且無同
    條例第三條第一項第十五款所列不予減刑等情，爰依該條例
    第二條第一項第三款減其宣告刑二分之一，並諭知易科罰金
    之折算標準。末查，被告前未曾因故意犯罪受有期徒刑以上
    刑之宣告，有臺灣高等法院被告前案紀錄表在卷可考，此次
    係因一時失慮致蹈刑章，本院信其經此偵審程序及科刑判決
    後，應能知所警惕而無再犯之虞，是認對被告甲○○所為前
    開刑之宣告，以暫不執行為適當，爰併予宣告緩刑二年，用
    啟自新。
據上論斷，應依刑事訴訟法第二百七十三條之一第一項、第二百
九十九條第一項前段，刑法第三十條第一項、第二項，第三百三
十九條第一項、第三項、第二十五條第二項、第四十一條第一項
前段、第七十四條第一項第一款，中華民國九十六年罪犯減刑條
例第二條第一項第三款、第七條、第九條，判決如主文。
本案經檢察官到賴淑萍庭執行職務
中    華    民    國    97    年    5     月    30    日
                  刑事第四庭法  官  陳嘉年
以上正本證明與原本無異。
如不服本判決應於收受本判決後10日內向本院提出上訴書狀，並
應敘述具體理由。若未敘述理由者，應於上訴期間屆滿後20日內
向本院補提理由書狀（均須按他造當事人之人數附繕本）。
                            書記官  葉瑩庭
中    華    民    國    97    年    5     月    30    日
附錄本案論罪科刑法條全文
刑法第三百三十九條
意圖為自己或第三人不法之所有，以詐術使人將本人或第三人之
物交付者，處五年以下有期徒刑、拘役或科或併科一千元以下罰
金。
以前項方法得財產上不法之利益或使第三人得之者，亦同。
前二項之未遂犯罰之。


司法院資訊處製作；財團法人民間司法改革基金會備份。
